【裁判字號】    89,交易,538
【裁判日期】    900628
【裁判案由】    過失傷害
【裁判全文】
臺灣桃園地方法院刑事判決                        八十九年度交易字第五三八號
    公  訴  人  臺灣桃園地方法院檢察署檢察官
    被      告  乙○○
右列被告因過失傷害案件，經檢察官聲請簡易判決處刑（八十九年度偵字第七二二六
號），本院改依通常訴訟程序判決如左：
    主  文
乙○○因過失傷害人，處拘役伍拾玖日，如易科罰金，以參佰元折算壹日。緩刑貳年
。
     事  實
一、乙○○於民國（下同）八十八年十月十三日二十三時十分許，駕駛車號ＫＹ－八
    八五二號自用小客車，由桃園縣龍潭往平鎮方向行駛，行經同縣龍潭鄉○○路與
    工二路交岔口時，應注意汽車行駛時駕駛人應注意車前狀況並隨時採取必要之安
    全措施，且當時天候晴、路面乾燥無缺陷、夜間無照明但有車燈等，並無不能注
    意之情形，竟於該交岔路口左轉、通過交岔路口中心線後，未注意對向外側車道
    適有李泉樺（有飲酒，但未經酒精測試）騎乘、後附載甲○○之車牌號碼ＭＮＧ
    ─一七五號重型機車由平鎮往龍潭方向直行，因此未採取及時煞停之安全措施，
    致與以時速約七十至八十公里超速行駛、尚未到達交岔路口未讓已過中心處之乙
    ○○先行之李泉樺所駕駛機車發生碰撞，因而造成李泉樺受有上唇撕裂傷、左眼
    眉撕裂傷、上臂撕裂傷等傷害（此部份未據告訴）及甲○○受有頭部外傷、臉部
    撕裂傷、多處性擦傷等傷害。肇事後乙○○即以自己之行動電話報警處理，並陪
    同李泉樺、甲○○至敏盛綜合醫院龍潭分院就醫，承辦警員至上開醫院急診室詢
    問何人駕車肇事時，乙○○即向承辦警員坦承駕車肇事。
二、案經乙○○自首暨甲○○訴由桃園縣警察局平鎮分局報請臺灣桃園地方法院檢察
    署檢察官偵查起訴。
        理  由
一、訊據被告乙○○固對於右開時、地駕車與李泉樺及告訴人甲○○所騎乘之重型機
    車發生車禍，致告訴人受傷等事實供承不諱，惟矢口否認有何過失，辯稱：事發
    當時伊左轉工二路轉彎動作已完成，訴外人李泉樺附載告訴人甲○○因超速且騎
    車前曾飲用雞尾酒而致煞車不及，且未開大燈，被告因而未及注意始肇生本件事
    故，被害人亦與有過失云云。經查：
    （一）、汽車行駛時，駕駛人應注意車前狀況並隨時採取必要之安全措施，道路
            交通安全規則第九十四條第三項定有明文。被告駕駛前揭自用小客車，
            自應遵守上開法條之規定。雖依卷附道路交通事故調查報告表之現場圖
            所示，被告與李泉樺所騎機車，碰撞位置在龍潭鄉○○路由平鎮往龍潭
            方向之外側車道交岔路口處，碰撞後被告所駕駛小客車煞停時其右前輪
            距離路口直角頂點僅有六十公分，被告及李泉樺復均稱係機車前輪與自
            用小客車之右前保險桿、右前車燈處發生碰撞，足認被告在李泉樺到達
            上開交岔路口前即已開始轉彎，而依道路交通安全規則第一百零二條第
            一項第六款規定：「轉彎車應讓直行車先行。但直行車尚未進入交岔路
            口，而轉彎車已達中心處開始轉彎，直行車應讓轉彎車先行」，則李泉
            樺本應讓已到達中心處開始左轉之被告先行，然依一般車輛於交岔路口
            轉彎時，除應減速外，於轉彎過程仍應隨時注意車前及兩旁之行車狀況
            ，隨時採取必要之安全措施，並非一過交岔路口中心處開始轉彎後，即
            可一路往前衝、不顧是否有其他來往之車輛，再者被告所述伊當時時速
            僅有二、三十公里，若其並未疏於注意，則其轉彎通過對向之內側車道
            時，應可發現外側車道有機車疾駛而來，且應可以立即煞停而避免碰撞
            ，而被告竟疏未注意車前狀況，於轉彎時未看見李泉樺之機車，致未煞
            停而與之發生碰撞。而當時天候晴、路面乾燥無缺陷、夜間雖無照明但
            有來往車輛之燈光等，並無不能注意之情事，被告疏未注意前揭道路交
            通安全規則第九十四條第三項規定，而肇本件車禍致告訴人甲○○受傷
            ，其有過失堪以認定。本件經送台灣省桃園縣區車輛行車事故鑑定委員
            會鑑定結果，認被告乙○○駕駛自小客車左轉彎未讓直行車先行為肇事
            原因之一，尚有誤會。
    （二）、前揭機車之駕駛人李泉樺未讓已到達中心處開始轉彎之被告自用小客車
            先行，有違道路交通安全規則第一百零二條第一項第六款之規定，且李
            泉樺自陳有飲用雞尾酒（未經酒精測試）、車速約七、八十公里（該路
            段時速限制為時速六十公里），李泉樺疏未注意前揭道路交通安全規則
            第一百零二條第一項第六款規定並超速行駛，其對本件車禍之發生亦有
            過失，然此並無解於被告過失罪責之成立。至被告所辯李泉樺未開啟機
            車大燈云云，為李泉樺及告訴人甲○○所否認，且復查無證據證明被告
            所辯為真實，尚難為有利被告之認定。
    （三）、告訴人甲○○確因本件車禍而受有頭部外傷、臉部撕裂傷、多處性擦傷
            等傷害，此業據證人李泉樺證述明確，且有敏盛綜合醫院龍潭分院診斷
            證明書一份附卷可稽，被告之過失行為，與告訴人所受傷害，具有相當
            因果關係。此外，並有桃園縣警察局道路交通事故調查報告表一份、車
            籍作業系統查詢認可資料二份附卷可稽，本件事證明確，被告犯行堪以
            認定。
三、核被告乙○○所為，係犯刑法第二百八十四條第一項前段之過失傷害罪。被告肇
    事後即以自己之行動電話報警處理，並陪同李泉樺、甲○○至敏盛綜合醫院龍潭
    分院就醫，承辦警員至上開醫院急診室詢問何人駕車肇事時，乙○○即向承辦警
    員坦承駕車肇事，此業據被告陳述明確，被告於犯罪後、該管公務員未發覺其犯
    罪前，向桃園縣警察局平鎮分局警員坦承駕車肇事，符合自首之要件，應依刑法
    第六十二條前段規定減輕其刑。被告行為後，刑法第四十一條於九十年一月十日
    經修正公布，並於同年月十二日生效，易科罰金之適用範圍擴大為最重本刑五年
    以下有期徒刑之罪，並明定併合處罰之數罪，如各罪均得易科罰金者，其應執行
    之刑逾六月時，亦得適用之，比較新舊法之結果，裁判時即修正後之刑法第四十
    一條有利於被告，依刑法第二條第一項前段規定應適用裁判時之法律。爰審酌被
    告過失程度、被告素行、告訴人所受傷勢、尚未與告訴人達成和解及犯罪後態度
    尚稱良好等一切情狀，量處被告如主文所示之刑，並諭知易科罰金之折算標準。
    末查，被告未曾受有期徒刑以上刑之宣告，有台灣桃園地方法院檢察署刑案資料
    查註紀錄表、台灣高等法院被告全國前案紀錄表在卷可稽，因一時駕車不慎始觸
    犯本案刑責，經此偵、審程序應知所惕勵，而無再犯之虞，本院認為所宣告之刑
    ，以暫不執行為適當，爰併諭知緩刑二年。
三、本件公訴人聲請簡易判決處刑，惟本院中壢簡易庭認有刑事訴訟法第四百五十一
    條之一第四項但書所定之情形，而將本件移送本院普通庭依通常程序審理，附此
    敘明。
據上論斷，應依刑事訴訟法第二百九十九條第一項前段、第四百五十二條，刑法第二
百八十四條第一項前段、第六十二條前段、第二條第一項前段、修正後第四十一條第
一項前段、第七十四條第一款，罰金罰鍰提高標準條例第一條前段、第二條，判決如
主文。
本案經檢察官鄭重文到庭執行職務。
中      華      民      國      九十    年     六     月    二十八    日
                              台灣桃園地方法院刑事第二庭
                                  法  官  張淑芬
右正本證明與原本無異。
如不服本判決，應於判決送達後十日內向本院提出上訴狀( 應附繕本 )，上訴於臺灣
高等法院。
                                  書記官  黃文琪
中      華      民      國      九十    年     六     月    二十八    日
附錄論罪科刑依據之法條
刑法第二百八十四條
因過失傷害人者，處六月以下有期徒刑、拘役或五百元（已提高十倍為五千元）以下
罰金。致重傷者，處一年以下有期徒刑、拘役或五百元（已提高十倍為五千元）以下
罰金。


司法院資訊處製作；財團法人民間司法改革基金會備份。
